臺灣高雄地方法院民事判決
110年度簡上字第219號
上  訴  人  宋政霖  

被  上訴人  程聖硯  
上列當事人間請求返還匯款事件，上訴人對於民國110年8月30日
本院高雄簡易庭110年度雄簡字第965號第一審判決提起上訴，本
院於民國111年4月20日言詞辯論終結，判決如下：
    主      文
上訴駁回。
第二審訴訟費用由上訴人負擔。
    事實及理由
壹、程序事項：本件上訴人經合法通知，未於言詞辯論期日到場
    ，核無民事訴訟法第386條所列各款情形，依被上訴人之聲
    請，由其一造辯論而為判決。
貳、實體事項：
一、被上訴人起訴主張：真實姓名年籍不詳之詐騙集團成員，於
    民國109年7月16日以電話對被上訴人訛稱：網路購物設定錯
    誤需依指示取消云云，致其陷於錯誤，故分別轉帳新臺幣（
    下同）9萬9,999元、15萬0,101元（下合稱系爭款項）至上
    訴人提供予詐騙集團成員使用之臺灣土地銀行股份有限公司
    000-000000000000號帳戶、台新國際商業銀行股份有限公司
    000-0000000000000號帳戶（下分稱為土銀帳戶、台新帳戶
    ，合稱系爭帳戶），上訴人應知提供金融帳戶供詐騙集團使
    用，是共同或幫助其犯罪，又上訴人受領系爭款項，係無法
    律上之原因，致被上訴人受有損害，故被上訴人得依侵權行
    為及不當得利之法律關係，請求擇一為有利之判決等語，聲
    明：上訴人應給付被上訴人25萬0,100元。
二、上訴人則以：上訴人是因自稱為金融投資貸款顧問之「張剛
    瑜」稱可為其辦理貸款，惟為美化帳戶，始提供系爭帳戶之
    提款卡及密碼予張剛瑜，然上訴人不知系爭帳戶將遭用於詐
    騙情事，己身亦為受害人，況系爭款項部分遭詐騙集團領取
    ，難認上訴人有欠缺一般防範損害之注意義務或受有利益等
    語以為抗辯，並聲明：被上訴人之訴駁回。
三、原審判決上訴人應給付被上訴人25萬0,100元。上訴人不服
    提起上訴，於本院上訴聲明：㈠原判決廢棄。㈡被上訴人在第
    一審之訴駁回。被上訴人答辯聲明：上訴駁回。
四、得心證之理由：
　㈠按因故意或過失，不法侵害他人之權利者，負損害賠償責任
    ；數人共同不法侵害他人之權利者，連帶負損害賠償責任，
    不能知其中孰為加害人者，亦同；造意人及幫助人，視為共
    同行為人，民法第184條第1項前段、第185條第1項、第2項
    分別定有明文。又民事上之共同侵權行為（狹義的共同侵權
    行為，即加害行為）與刑事上之共同正犯，其構成要件並不
    完全相同，共同侵權行為人間不以有意思聯絡為必要，其行
    為係出於故意或過失，在所不問，雖僅其中一人為故意，他
    為過失，亦得成立，苟各行為人之故意或過失行為，均為其
    所生損害共同原因，即所謂行為關連共同，即足成立共同侵
    權行為，依民法第185條第1項前段規定，各行為人對於被害
    人應負全部損害之連帶賠償責任（最高法院66年台上字第21
    15號、67年台上字第1737號判例、83年度台上字第742號判
    決意旨參照）。而所謂幫助人，係指於他人為侵權行為之際
    ，幫助該他人使遂行或易於遂行侵權行為者而言，其主觀上
    有故意或過失，客觀上對於其發生之結果有相當因果關係，
    即須連帶負損害賠償責任。
　㈡另按金融帳戶為個人之理財工具，而政府開放金融業申請設
    立後，金融機構大量增加，一般民眾皆可以存入最低開戶金
    額之方式自由申請開設金融帳戶，並無任何特殊之限制，因
    此一般人申請存款帳戶極為容易而便利，且得同時在不同金
    融機構申請多數存款帳戶使用，並無使用他人帳戶之必要，
    此為一般日常生活所熟知之常識，故除非有特殊或違法之目
    的，並藉此躲避警方追緝，一般正常使用之存款帳戶，並無
    向他人借用、承租或購買帳戶存簿及提款卡之必要。再者，
    金融帳戶係個人資金流通之交易工具，事關帳戶申請人個人
    之財產權益，進出款項亦將影響其個人社會信用評價；而金
    融帳戶與提款卡、密碼結合，尤具專屬性，若落入不明人士
    ，更極易被利用為取贓之犯罪工具，是以金融帳戶具有強烈
    之屬人性及隱私性，應以本人使用為原則，衡諸常理，若非
    與本人有密切關係或特殊信賴關係，實無任意供他人使用之
    理，縱有交付個人帳戶供他人使用之特殊情形，亦必會先行
    瞭解他人使用帳戶之目的始行提供，並儘速要求返還。邇來
    詐欺集團經常利用大量取得之他人存款帳戶，以隱匿其財產
    犯罪之不法行徑，規避執法人員之查緝，並掩飾、確保因自
    己犯罪所得之財物，類此在社會上層出不窮之案件，亦經坊
    間書報雜誌、影音媒體多所報導及再三披露而為眾所周知之
    情事，是以避免此等專屬性甚高之物品被不明人士利用為犯
    罪工具，此乃一般生活所應有之認識。
　㈢經查，上訴人自承：其為大學畢業，曾做了5年多之物流工作
    ，曾辦理過勞保貸款、信用貸款（見本院卷第68頁），足認
    其交付系爭帳戶予他人時，確具備一定智識程度及社會經驗
    ，應知悉妥為管理個人金融帳戶，並謹慎保管存摺、提款卡
    及密碼以防阻他人任意使用之重要性，其對他人獲得金融帳
    戶，可能被利用充作與財產犯罪有關之工具，應有所認知及
    警覺。而上訴人於自稱為「張剛瑜」者之真實身分未予查詢
    、確認，僅為圖申辦小額信用貸款之利益，即將其所有系爭
    帳戶之金融卡及密碼寄送陌生人，供陌生人任意使用其銀行
    帳戶為存款、提款，顯與正常申辦貸款之流程及社會常情不
    符，亦使該詐騙集團得以快速詐騙被上訴人或其他被害人更
    多存款，其所為交付金融卡及密碼之行為，確實已使被上訴
    人誤信而匯款致生損害，況參被上訴人匯入台新帳戶之15萬
    0,101元，原未遭詐騙集團領取，上訴人仍在台新銀行解除
    警示帳戶後，領取作為私用（見本院卷第69頁），顯有過失
    ，應屬民法第185條第2項規定之幫助人，自應就該侵害行為
    造成被上訴人損害之結果負責。
　㈣上訴人雖以：考量我國社會對於詐騙防範已廣為宣導，被上
    訴人為有社會經驗之成年人，應可輕易辨識，卻仍受騙，對
    於損害之發生與有過失等語（見本院卷第15頁、第69頁）。
    惟查，在受詐欺而致損害之故意侵權行為態樣，被害人係因
    信任加害人言行而陷於錯誤，於此情形下，被害人意思表示
    之健全性既因加害人詐術之實施而受到侵害，若再以一般注
    意義務論斷其是否有過失及其過失程度，顯忽略其所受之侵
    害態樣本即係對其表意自由之侵害。是而就被詐欺之被害人
    是否未善盡自我注意義務，即應嚴格認定。詐欺行為係利用
    被害人之弱點，施以詐術而取得財物；是以詐騙者已篩選被
    害人，全盤考慮被害人心智狀況，並佈局降低其警戒，導致
    被上訴人難以對抗詐騙行為；此際，被害人遭到設計，顯與
    民法第217條與有過失情節有別，故上訴人主張被上訴人與
    有過失一節，殊無可採。
五、綜上所述，被上訴人依侵權行為請求上訴人給付25萬0,100
    元，為有理由，應予准許。原審就上開應予准許部分判決命
    上訴人如數給付，並無違誤。上訴意旨指摘原判決不當，求
    予廢棄改判，為無理由，應駁回其上訴。
六、本件事證已臻明確，兩造其餘攻擊防禦方法及所提證據，經
    核與判決結果不生影響，故不逐一論述，併此敘明。
七、據上論結，本件上訴為無理由，依民事訴訟法第436條之1第
    3項、第449條第1項、第78條，判決如主文。 　　
中　　華　　民　　國　　111 　年　　4 　　月　　29　　日
　                民事第一庭  審判長法  官  蔣志宗
　　　　　　　　　　　　　　　　　　法  官  陳筱雯
　　　　　　　　　　　　　　　　　　法　官　葉晨暘　
以上正本係照原本作成。
本判決不得上訴。
中　　華　　民　　國　　111 　年　　4 　　月　　29　　日
                                    書記官  吳良美